最高法院民事裁定                                八十七年度台上字第五四九號
    上   訴   人  中綸實業股份有限公司
    法 定代理 人  楊慶雄
    被 上 訴  人  王義輝
                  王義道
                  王義田
                  王義源
                  王義全
                  王繼彥
                  王雅慧
                  王繼寬
                  王繼明
    兼 右 一  人
    法 定代理 人  宋秀鳳
    被 上 訴  人  王冠穎王.
                  王家翰王義.
    兼右二人共同
    法 定代 理人  莊麗珍王.
右當事人間請求塗銷地上權登記事件，上訴人對於中華民國八十六年六月十三日台灣
高等法院第二審判決（八十五年度上字第一○九四號），提起上訴，本院裁定如左：
    主  文
上訴駁回。
第三審訴訟費用由上訴人負擔。
    理  由
按對於第二審判決上訴，非以其違背法令為理由者，不得為之。民事訴訟法第四百六
十七條定有明文。依同法第四百六十八條規定，判決不適用法規或適用不當者，為違
背法令。而判決有同法第四百六十九條所列各款情形之一者，為當然違背法令。是當
事人提起上訴，如依民事訴訟法第四百六十八條規定，以第二審判決有不適用法規或
適用法規不當為理由時，其上訴狀或理由書應有具體之指摘，並揭示該法規之條項或
其內容。若係成文法以外之法則，應揭示該法則之旨趣。倘為司法院解釋、或本院之
判例，則應揭示該判解之字號或其內容。如以民事訴訟法第四百六十九條所列各款情
形為理由時，其上訴狀或理由書，應揭示合於該條款之事實。上訴狀或理由書如未依
此項方法表明，或其所表明者，顯與上開法條規定之情形不相合時，即難認為已對第
二審判決之違背法令有具體之指摘，其上訴自難認為合法。本件上訴人對第二審判決
提起上訴，雖以該判決違背法令為由，惟核其上訴理由狀所載內容，係就原審取捨證
據、認定事實之職權行使所論斷：被上訴人所有之系爭土地由其前手楊慶雄於民國七
十年間設定抵押權與訴外人張士人時，地上之建物並非同屬於楊慶雄一人所有。嗣該
土地經法院拍賣而由被上訴人優先承買，該地上之房屋雖為上訴人所有，仍無民法第
八百七十六條所定之「法定地上權」之適用，不能認為上訴人對系爭土地有法定地上
權存在。兩造間另件本院八十三年度台上字第五五八號給付地租事件之判決，非針對
法定地上權之「訴訟標的」為判斷，尚無拘束本件之效力。被上訴人就雙方法定地上
權存否之私權爭執，自得提起本件訴訟，請求上訴人塗銷於系爭土地上所為之法定地
上權登記等情，僅泛言指摘為不當，而未具體表明究竟有何合於不適用法規、適用法
規不當、或民事訴訟法第四百六十九條所列各款之事實，難認對該判決之如何違背法
令已有具體之指摘。依首揭說明，應認其上訴為不合法。
據上論結，本件上訴為不合法。依民事訴訟法第四百八十一條、第四百四十四條第一
項、第九十五條、第七十八條，裁定如主文。
中      華      民      國    八十七    年      三      月     十九     日
                              最高法院民事第七庭
                                  審判長法官  朱  錦  娟
                                        法官  蘇  茂  秋
                                        法官  蘇  達  志
                                        法官  顏  南  全
                                        法官  葉  賽  鶯
      右正本證明與原本無異
                                              書  記  官
中      華      民      國    八十七    年      三      月    三十一    日
